【裁判字號】    93,訴,1586
【裁判日期】    970227
【裁判案由】    偽造文書等
【裁判全文】
臺灣板橋地方法院刑事判決              93年度訴字第1586號
公  訴  人  臺灣板橋地方法院檢察署檢察官
被      告  乙○○
選任辯護人  莊國民律師
上列被告因偽造文書等案件，經檢察官聲請簡易判決處刑（93年
度偵字第108 號），本院受理後（93年度簡字第3863號），認不
宜以簡易程序而改以通常程序審理，被告於本院準備程序進行中
，就被訴犯罪事實為有罪之陳述，本院告知簡式審判程序之旨，
並聽取其與辯護人、公訴人之意見後，經合議庭裁定由受命法官
獨任進行簡式審判程序審理後，判決如下：
    主  文
乙○○共同行使偽造私文書，足以生損害於他人，處有期徒刑貳
月，如易科罰金，以銀元參佰元即新臺幣玖佰元折算壹日。減為
有期徒刑壹月，如易科罰金，以銀元參佰元即新臺幣玖佰元折算
壹日。緩刑貳年。
    事  實
一、緣嚴鴻輝係乙○○及嚴嘉麗之弟、嚴陳玉枝之子（嚴嘉麗及
    嚴陳玉枝另經本院於民國96年10月19日以96年度簡字第6584
    號刑事簡易判決各處有期徒刑3 月，並均得易科罰金，且各
    減為有期徒刑1 月又15日，並均得易科罰金，及均緩刑2 年
    ），嗣嚴鴻輝於91年5 月25日，搭載中華航空股份有限公司
    （以下簡稱華航）編號CI611 號班機前往香港途中，因該班
    機爆炸而墜毀在澎湖縣馬公市外海而身亡。詎乙○○及嚴陳
    玉枝明知嚴鴻輝已於85年12月23日與香港籍女子甲○○在香
    港東區婚姻登記處合法公證結婚，具有合法之夫妻關係，嚴
    鴻輝之遺產理應由嚴陳玉枝及甲○○二人共同繼承，竟為規
    避甲○○繼承嚴鴻輝之遺產，而其竟與嚴陳玉枝共同基於偽
    造文書及意圖為自己不法所有之犯意聯絡，於91年5 月27日
    上午11時39分許，在臺北市○○路28號上海商業儲蓄銀行城
    中分行（下稱上海商銀），由嚴陳玉枝以嚴鴻輝所有之印章
    及定存單將嚴鴻輝所有之定期存款解約後，由乙○○填寫新
    臺幣（下同）6,876,000 元之提款單，及盜用嚴鴻輝之印章
    蓋於上開提款單上，偽以嚴鴻輝名義製作提款單，再將所偽
    造之提款單交付予上開銀行承辦人員而行使之，致使該承辦
    人員因受詐術誤導而陷於錯誤，遂將該金額如數轉帳匯入嚴
    嘉麗之帳戶內，足以生損害於甲○○及上海商銀之存款業務
    之正確性。
二、案經甲○○告訴暨臺北縣政府警察局中和分局報告臺灣板橋
    地方法院檢察署檢察官偵查後聲請簡易判決處刑。
    理  由
壹、程序方面：本件被告乙○○所犯係死刑、無期徒刑、最輕本
    刑3 年以上有期徒刑以外之罪，其於準備程序就前揭被訴事
    實為有罪之陳述，經法官告知簡式審判程序之旨，並聽取其
    與公訴人之意見後，本院認無不得或不宜改依簡式審判程序
    進行之處，爰依刑事訴訟法第273 條之1 第1 項、第284 條
    之1 之規定，由本院合議庭裁定本件由受命法官獨任進行簡
    式審判程序，合先敘明。
貳、實體方面：
一、上開事實，業據被告乙○○於本院訊問時坦承不諱，核與告
    訴人林蕙如於偵訊時之指訴、同案被告嚴陳玉枝於偵訊供述
    及本院另案之自白情節相符，並有上海商銀92年8 月28日（
    92）上城存字第143 號函暨臨時對帳單、有存款取款憑條、
    轉帳收入傳票、存本取息存單及存款明細表1 份在卷可稽。
    是被告前開自白核與事實相符，堪以採信。故本件事證已臻
    明確，被告犯行堪以認定，應予依法論科。
二、論罪科刑部分：
(一)、按行為後法律有變更者，適用行為時之法律。但行為後之法
    律有利於行為人者，適用最有利於行為人之法律，刑法第2
    條第1 項定有明文，此條規定乃與刑法第1 條罪刑法定主義
    契合，而貫徹法律禁止溯及既往原則，係規範行為後法律變
    更所生新舊法律比較適用之準據法，是刑法第2 條本身雖經
    修正，但刑法第2 條既屬適用法律之準據法，本身尚無比較
    新舊法之問題，應一律適用裁判時之現行刑法第2 條規定以
    決定適用之刑罰法律，先予辨明。又以本次刑法修正之比較
    新舊法，應就罪刑有關之共犯、未遂犯、想像競合犯、牽連
    犯、連續犯、結合犯，以及累犯加重、自首減輕暨其他法定
    加減原因（如身分加減）與加減例等一切情形，綜其全部罪
    刑之結果而為比較，且從刑附屬於主刑，除法律有特別規定
    者外，依主刑所適用之法律，最高法院95年5 月23日95年度
    第8 次刑庭會議決議可資參照。經查：
１、關於罰金刑，刑法分則編各罪所定罰金刑之貨幣單位原為銀
    元，修正前刑法第33條第5 款規定：「罰金：1 元（銀元）
    以上。」，而依罰金罰鍰提高標準條例規定，就72年6 月26
    日前修正之刑法部分條文罰金數額提高2 至10倍，其後修正
    者則不提高倍數，並依現行法規所定貨幣單位折算新臺幣條
    例規定，以銀元1 元折算新臺幣3 元。修正後刑法第33條第
    5 款規定：「罰金：新臺幣1,000 元以上，以百元計算之。
    」，刑法第33條第5 款所定罰金貨幣單位經修正為新臺幣後
    ，刑法分則各罪所定罰金刑之貨幣單位亦應配合修正為新臺
    幣，為使刑法分則編各罪所定罰金之最高數額與刑法修正前
    趨於一致，乃增訂刑法施行法第1 條之1 ：「中華民國94年
    1 月7 日刑法修正施行後，刑法分則編所定罰金之貨幣單位
    為新臺幣。94年1 月7 日刑法修正時，刑法分則編未修正之
    條文定有罰金者，自94年1 月7 日刑法修正施行後，就其所
    定數額提高為30倍。但72年6 月26日至94年1 月7 日新增或
    修正之條文，就其所定數額提高為3 倍。」。從而，刑法分
    則編各罪所定罰金刑之最高數額，於上開規定修正後並無不
    同，惟修正後刑法第33條第5 款所定罰金刑最低數額，較之
    修正前提高，自以修正前刑法第33條第5 款之規定較有利於
    被告。
２、刑法第55條關於牽連犯之規定業經刪除，則被告所犯各罪，
    應予分論併罰。新舊法比較之結果，適用被告行為時之法律
    即修正前刑法第55條牽連犯之規定，較有利於被告。
３、修正後刑法第41條第1 項前段關於得易科罰金之折算標準，
    由「得以1 元以上3 元以下折算1 日」（按：此規定配合修
    正前罰金罰鍰提高標準條例第2 條【現已刪除】規定，就其
    原定數額提高為100 倍折算1 日，則最高應以銀元300 元折
    算1 日，經折算為新臺幣後，應以新臺幣900 元折算為1 日
    ），提高為「以新臺幣1,000 元、2,000 元或3,000 元折算
    1 日」，並刪除「因身體、教育、職業、家庭之關係或其他
    正當事由，執行顯有困難」之條件。是以修正前關於易科罰
    金之折算標準金額較低，自係較為有利於被告。
４、綜上所述，整體為「從舊從輕」之比較結果，應一體適用被
    告行為時即舊刑法之規定，較有利於被告，合先敘明。另被
    告行為後，刑法第28條有關正犯之規定，雖亦經修正，然觀
    諸修正前、後之規定，僅係文字上之修正，並不影響共同正
    犯之實質上變更，不屬刑罰法律之變更，是新刑法就共同正
    犯之修正部分，因非屬刑罰法律之變更，自無須比較適用，
    應逕適用裁判時之刑法第28條，而無割裂適用法律之問題（
    最高法院95年度第21次刑事庭會議決議意旨可資參照）。
(二)、論罪部分：
１、核被告所為，係犯刑法第216 條、第210 條之行使偽造私文
    書罪及刑法第339 條第1 項之詐欺取財罪。
２、又被告與嚴陳玉枝就上開犯行間，各有犯意聯絡及行為分擔
    ，均為共同正犯。
３、被告盜用印章為偽造私文書之部分行為，且偽造私文書之低
    度行為為行使偽造私文書之高度行為所吸收，均不另論罪。
４、被告所犯前開二罪間，有方法結果之牽連關係，為牽連犯，
    應依修正前刑法第55條後段之規定，從一重即行使偽造私文
    書罪處斷。
(三)、科刑部分：
１、爰審酌被告犯罪之動機、目的、手段實屬可議，且對告訴人
    所生之損害非輕，惟其素行尚可，此有臺灣高等法院被告前
    案紀錄表1 份在卷供參，及業與告訴人達成和解，此有和解
    契約書1 份附卷可證，以及犯後坦承犯行，態度尚可等一切
    情狀，量處如主文所示之刑，並依修正前刑法第41條第1 項
    前段及罰金罰鍰提高標準條例等規定，併予諭知易科罰金之
    折算標準，以資懲儆。
２、又查被告本件犯罪時間為96年4 月24日以前，合於中華民國
    96年罪犯減刑條例第2 條第1 項第3 款之減刑條件，應減其
    宣告刑二分之一，如主文所示。
(四)、緩刑部分：按犯罪在新法施行前，新法施行後，緩刑之宣告
    ，應適用新法第74條之規定（最高法院95年第8 次刑事庭會
    議決議七之意旨足資參酌）。亦即，就緩刑之宣告，係依裁
    判時之情狀為其考量標準，此部分應逕依裁判時之法律為適
    用基準，無須比較新舊法，縱因而與主刑部分所適用之法律
    不同，亦無割裂適用法律之問題。查被告前均未曾因故意犯
    罪受有期徒刑以上刑之宣告，此有前開前案紀錄表可佐，其
    因一時失慮致罹刑典，然皆已坦承犯行，知所悔悟，並與告
    訴人達成和解，有和解契約書1 份在卷可佐，經此偵審教訓
    ，當知所警惕，而無再犯之虞，本院認所宣告之刑均以暫不
    執行為適當，併依裁判時之刑法第74條第1 項第1 款之規定
    ，皆宣告緩刑2 年，用啟自新。
據上論斷，應依刑事訴訟法第452 條、第273 條之1 第1 項、第
299 條第1 項前段，刑法第2 條第1 項、第28條、第216 條、第
210 條、第339 條第1 項、（修正前）第55條後段、（修正前）
第41條第1 項前段、第74條第1 項第1 款，罰金罰鍰提高標準條
例第1 條前段、（修正前）第2 條，現行法規所定貨幣單位折算
新臺幣條例第2 條，中華民國96年罪犯減刑條例第2 條第1 項第
3 款、第7 條，判決如主文。
本案經檢察官彭聖斐到庭執行職務
中    華    民    國    97    年    2     月    27    日
                  刑事第六庭    法  官  饒金鳳
以上正本證明與原本無異。
如不服本判決，應於判決送達後10日內，向本院提出上訴書狀，
且上訴書狀應敘述具體理由，而上訴書狀未敘述上訴理由者，應
於上訴期間（即自收受判決書之翌日起算10日）屆滿後20日內補
提理由書。
                                書記官  王春森
中    華    民    國    97    年    2     月    27    日
附錄本案論罪科刑法條全文：
中華民國刑法第216 條：
行使第210 條至第215 條之文書者，依偽造、變造文書或登載不
實事項或使登載不實事項之規定處斷。
中華民國刑法第210 條：
偽造、變造私文書，足以生損害於公眾或他人者，處5 年以下有
期徒刑。
中華民國刑法第339 條第1 項：
意圖為自己或第三人不法之所有，以詐術使人將本人或第三人之
物交付者，處5 年以下有期徒刑、拘役或科或併科1 千元以下罰
金。


司法院資訊處製作；財團法人民間司法改革基金會備份。
